臺灣高等法院臺中分院刑事判決　　　　96年度上易字第1181號
上　訴　人
即　被　告　乙○○
上列上訴人因竊盜案件，不服臺灣臺中地方法院中華民國96年5
月25日第一審判決（96年度易字第1938號，起訴案號：台灣台中
地方法院檢察署96年度偵字第6227號），提起上訴，本院判決如
下：
    主  文
原判決撤銷。
乙○○竊盜未遂，處拘役貳拾日，如易科罰金，以新臺幣壹仟元
折算壹日。減為拘役拾日，如易科罰金，以新臺幣壹仟元折算壹
日。扣案之鑰匙壹支沒收。
    事  實
一、乙○○於民國96年2月14日下午3時45分許，在臺中市○區○
    ○路86號之民權路郵局前，見丙○○所有之腳踏車無人看管
    ，竟意圖為自己不法之所有，持自備鑰匙開啟該腳踏車車鎖
    著手竊車，欲供己代步使用，於將車鎖打開正要拔出鑰匙之
    際，為丙○○當場發覺報警逮捕，乙○○竊車始未得逞，並
    經警當場扣得乙○○所有供犯罪用之鑰匙壹支。
二、案經臺中市警察局第一分局報請台灣台中地方法院檢察署檢
    察官偵查起訴。
    理  由
一、被告經本院合法傳喚，無正當理由不到庭，據其前於原審審
    理時所為之答辯，其否認有竊盜未遂之犯行，辯稱：伊是因
    為先前有類似的腳踏車在案發地點不見了，有去繼中派出所
    備案，案發當時伊以為該腳踏車就是伊之前不見的，所以才
    會以自備鑰匙開啟，伊是牽錯腳踏車，並非竊盜云云。惟查
    ，上開犯罪事實業據被害人丙○○於原審審理時以證人身分
    具結證述綦詳，且被告於原審亦自承於案發時地有以自備鑰
    匙開啟被害人丙○○所有腳踏車之事實，復有現場照片四幀
    附卷、被告行竊用之鑰匙一支扣押可證。雖被告以上開情詞
    置辯，惟查：證人丙○○與被告前互不相識，為被告所不否
    認，彼此間無何仇隙，其自無設詞誣陷被告之理。再者，被
    告雖辯稱伊有類似的腳踏車在案發地點不見，所以才誤認被
    害人的腳踏車為其所有云云，然觀被告於警詢時供稱伊之前
    遺失之腳踏車於九十六年二月十日下午十三時許有向繼中派
    出所報案，而經警員當場查詢相關報案、備案紀錄均查無被
    告於是日曾向該所報案或備案有關腳踏車遺失或遭竊之資料
    ，有警員蘇淇政製作之職務報告書一份為證，已難認其曾報
    案或備案遺失或遭竊腳踏車之辯解屬實。況且，被告原審審
    理時先又供稱伊所有腳踏車是在「案發當日」（九十六年二
    月十四日）遺失，也是當日發現不見的，後又改稱伊是在「
    案發前幾日」將腳踏車牽到民權路郵局，但何時發現遺失則
    忘記了，前後供述不一至明。再者，經原審質以被告曾遺失
    之腳踏車顏色、中間有無橫桿、有無按鈴、有無變速等情，
    則均以「忘記了」、「不記得」云云置辯，如被告確實曾有
    腳踏車且遺失過，何以對於該腳踏車上開型式及設備均無法
    記憶，足見被告客觀上是否曾有腳踏車甚至有無遺失、遭竊
    過，顯乏證據可資證明，其前開辯解自難採信。至被告於原
    審之指定辯護人請求鑑定被告於案發時之精神狀態一情，查
    被告雖領有輕度精神障礙之身心障礙手冊、重大傷病免自行
    部分負擔證明卡一份，惟被告於原審審理時均能就案發過程
    、何以犯案之原因等來龍去脈詳為描述，其智識及陳述能力
    並無問題；而被告於九十六年二月十四日十五時四十五分許
    遭被害人發現報警查獲後，移送至警局時，尚表示伊要請德
    園安養中心劉至益觀護人到場，製作筆錄期間劉至益亦在場
    陪同，警詢時尚辯解稱係誤認為伊先前遺失之腳踏車才會以
    鑰匙開啟，作為交通工具之用，扣案之自備鑰匙為伊所有無
    誤，之前曾向繼中派出所報案，但伊不願就警員所詢「你是
    否將你身上之鑰匙打開該部腳踏車車鎖？」之問題回答，依
    其製作筆錄之客觀情況，被告均能為完全答辯及陳述，其心
    智程度、行為能力與常人相較並無顯然減低之情況，自無需
    就被告精神狀態予以鑑定之必要，附此敘明。本案事證已臻
    明確，被告於原審所辯係事後卸責之詞，不足採信，其犯行
    堪以認定，自應依法論科。
二、核被告乙○○所為，係犯刑法第320 條第3項、第1項之竊盜
    未遂罪。被告竊車行為未得逞，其行為尚止於未遂，爰依刑
    法第25條第2 項規定減輕其刑。原審認被告犯罪事證明確，
    予以論罪科刑，固非無見，惟原判決犯罪事實引用起訴書所
    載之犯罪事實，而起訴書所載者為被告竊盜未遂之事實，乃
    原審又認被告所犯係刑法第320條第1項之竊盜既遂罪，事實
    與理由即有矛盾，而有可議。被告上訴意旨仍執陳詞否認犯
    罪，指摘原判決不當，雖無理由，惟原判決既有上述可議之
    處，即屬無可維持，自應由本院將原判決撤銷改判。爰審酌
    被告犯罪之動機、目的、手段、所行竊者為腳踏車，犯後未
    能坦認犯行之態度等一切情狀，量處如主文第二項所示之宣
    告刑，並諭知易科罰金折算之標準。又查，被告行為後，為
    紀念解除戒嚴二十週年，予罪犯更新向善之機，而制訂「中
    華民國九十六年罪犯減刑條例」，經總統於九十六年七月四
    日公布，並於同月十六日施行。被告犯罪時間在九十六年四
    月二十四日以前，所犯合於「中華民國九十六年罪犯減刑條
    例」第二條第一項第三款規定之減刑條件，應依法減其宣告
    刑之二分之一，並就減得之刑諭知易科罰金折算之標準。扣
    押之鑰匙壹支為被告所有之物，業據其供述在卷，且供行竊
    之用，爰依刑法第三十八條第一項第二款規定，諭知沒收。
三、被告經合法傳喚，無正當理由不到庭，爰不待其陳述逕行判
    決。
據上論結，應依刑事訴訟法第三百七十一條、第三百六十九條第
一項前段、第三百六十四條、第二百九十九條第一項前段，刑法
第三百二十條第三項、第一項，第二十五條第二項、刑法第四十
一條第一項前段、第三十八條第一項第二款，刑法施行法第一條
之一第一項、第二項前段，中華民國九十六年罪犯減刑條例第二
條第一項第三款、第七條，判決如主文。
本案經檢察官甲○○到庭執行職務。
中　　華　　民　　國　　96　　年　　8 　　月　　16　　日
            刑事第四庭    審判長法　官  洪  耀  宗
                                法　官  陳  欣  安
                                法　官  江  德  千
上列正本證明與原本無異。
不得上訴。
                                書記官  吳  麗  琴
中　　華　　民　　國　　96　　年　　8 　　月　　16　　日
附錄論罪科刑法條
刑法第320條：
意圖為自己或第三人不法之所有，而竊取他人之動產者，為竊
盜罪，處五年以下有期徒刑、拘役或五百元以下罰金。
意圖為自己或第三人不法之利益，而竊佔他人之不動產者，依前
項之規定處斷。
前二項之未遂犯罰之。
